【裁判字號】    95,上易,2247
【裁判日期】    951213
【裁判案由】    詐欺等
【裁判全文】
臺灣高等法院刑事判決                95年度上易字第2247號
上  訴  人
即  被  告  乙○○
上列上訴人因詐欺等案件，不服臺灣桃園地方法院95年度易字第
149號，中華民國95年9月13日第一審判決（起訴案號：臺灣桃園
地方法院檢察署 94年度偵字第13929號），提起上訴，本院判決
如下：
    主  文
上訴駁回。
    事  實
一、乙○○前因動產擔保交易法案件，經原審法院以92年度桃簡
    字第523號判決判處有期徒刑3月確定，甫於民國93年5月5日
    易科罰金執行完畢（構成累犯）。詎猶未知警惕，竟意圖為
    自己不法之所有，於 93年12月至94年1月22日間某日，向在
    桃園縣桃園市○○○路○段396號經營「鑫旺汽車商行」之甲
    ○○佯稱：因顧客林東翰有購車意願，欲調借甲○○所有之
    車號8P－3995號 BMW廠牌之轎車給林東翰過目等語，甲○○
    遂同意乙○○調借上開車號8P－3995號（嗣過戶登記為3612
     －KR號）自小客車，並表明該車價值新臺幣（下同）18萬5
    千元，加上辦理過戶時的牌照稅、燃料稅等費用，總共約20
    多萬元。林東翰檢視該自小客車後，表示欲購買該車而交付
    乙○○辦理過戶手續之身分證件後，林東翰遂於94 年1月22
    日與乙○○簽訂買賣協議，並約定價金為20萬元，林東翰另
    將其原有之GV－7567號自小客車以 4萬元之代價出售予乙○
    ○，而以該 4萬元抵購買8P－3995號自小客車之價金後，林
    東翰先於合約簽訂時給付乙○○現金1萬元，於94年1月23日
    給付乙○○現金3萬元，94年1月24日乙○○即向甲○○詐稱
    需先將該車整修完畢始交付林東翰等語，甲○○誤認乙○○
    確有調車之真意，且辦好過戶手續之車籍資料均尚未交給乙
    ○○，遂不疑有他而陷於錯誤，將車輛逕交由乙○○駛離；
    嗣乙○○為取得剩餘之車款12萬元，必須向林東翰完成交車
    程序，竟另基於意圖為自己不法所有之竊盜犯意，於同日下
    午 1時許，前往甲○○之鑫旺汽車商行，趁無人在甲○○辦
    公室之際，徒手竊取放置在該處沙發上由甲○○管領持有之
    上開自小客車過戶完成車籍資料，得手後隨即轉交予不知情
    之林東翰後取得剩餘車款12萬元，而乙○○於買賣完成後，
    竟未將賣車所得交付甲○○，旋經甲○○察覺車籍資料失竊
    ，遍尋乙○○未著，始知受騙，報警處理後知悉上情。
二、案經甲○○訴由桃園縣政府警察局桃園分局報請臺灣桃園地
    方法院檢察署檢察官偵查起訴。
    理  由
一、證人林東翰、甲○○等人於警詢中所為之證言、證人林東翰
    於偵查中所為之證言（經具結），雖屬審判外之陳述，惟按
    當事人、代理人或辯護人於法院調查證據時，知有第 159條
    第 1項不得為證據之情形，而未於言詞辯論終結前聲明異議
    者，視為有前項之同意，刑事訴訟法第159條之5第 2項定有
    明文。是上開證人警詢、偵查中所為之證詞未經公訴人及被
    告於原審及本院言詞辯論終結前聲明異議，並經本院審酌上
    開證詞認為適當，自均得採為證據，合先敘明。
二、訊據被告乙○○矢口否認有何詐欺甲○○及竊取車籍資料犯
    行，並辯稱：伊確有向告訴人甲○○調借車輛出賣給林東翰
    ，並先由甲○○辦理過戶手續，惟伊拿到的車款係林東翰扣
    掉賣車的4 萬元，而甲○○又說不要林東翰的舊車，所以伊
    錢不夠給甲○○，伊就跟甲○○說會請弟弟林建榮將錢匯過
    去，但伊弟弟林建榮沒有匯錢過去就往生了，伊並沒有詐欺
    的意思，而且94年1月24日下午1點多伊去甲○○店裡拿車籍
    資料時，甲○○不在，伊跟甲○○電話聯絡後，甲○○叫伊
    自己拿車籍資料，伊並沒有偷竊車籍資料云云。
二、本院查：
  (一)被告於 93年12月至94年1月22日間某日，向在桃園縣桃園市
    ○○○路2段396號經營「鑫旺汽車商行」之告訴人甲○○稱
    欲調借其所有之車號8P－3995號 BMW廠牌之轎車出售，並將
    車駛出，經顧客林東翰過目後，被告與林東翰於 94年1月22
    日簽定總價金為20萬元之買賣契約，扣除林東翰舊車出售給
    被告之價金 4萬元，剩餘16萬元林東翰先於簽約時給付被告
    現金1萬元，再於94年1月23日給付被告現金 3萬元，最後於
    94年1月24 日時給付現金12萬元，並完成交付車輛、車籍資
    料之手續等情，除經告訴人甲○○於警詢、原審審理中指述
    明確（94年度偵字第13929號卷第11至14頁、原審95年8月30
    日審判筆錄第 3至11頁）及證人林東翰於警詢、偵查及原審
    審理中證述綦詳（94年度偵字第 13929號卷第15至17頁、第
    32頁、原審 95年8月30日審判筆錄第12至17頁），復有該車
    之汽車買賣合約書、林東翰原有之GV－7567號自小客車汽車
    買賣合約書各 1份、桃園縣政府稅捐稽徵處94年全期使用牌
    照稅繳款書、汽車燃料使用費繳納通知書、汽（機）車各項
    異動登記書、汽車新領牌照登記書（新牌照號碼為3612－KR
    號）等資料在卷可稽（94年度偵字第 13929號卷第21至25頁
    ），而被告亦大致坦承上情不諱，足認被告確實有將告訴人
    所有之8P－3995號 BMW廠牌自小客車出售予林東翰等情屬實
    。
  (二)被告否認詐欺告訴人所有之車輛並據為己有出售給林東翰之
    犯行，並辯稱：只是向告訴人調借該車出售，所得的車款因
    為告訴人不接受林東翰的舊車，所以當時不夠給告訴人，伊
    有交代弟弟林建榮匯款給告訴人，但弟弟於 94年2月間去世
    云云。惟查: 告訴人迄今未取得林東翰所交付給被告之任何
    款項，除經被告坦承不諱外，亦經告訴人於原審及本院審理
    中指述歷歷，而告訴人亦否認被告有提及由被告弟弟匯款之
    事，縱使被告確有交代弟弟林建榮匯款，而被告既稱其弟弟
    於94年2月間過世，距離完成交易取得車款之94年1月24日時
    間非短，自有時間可促其弟匯款予告訴人，且其弟弟林建榮
    去世後，被告亦明知其弟弟尚未匯款，卻遲至本案進入訴訟
    程序迄今，仍未支付任何車款予告訴人，再參告訴人於原審
    審理中證稱：被告將車開走及取走車籍資料後，伊有於94年
    1月 24日晚間打被告的手機，但被告將手機關機而找不到人
    ，伊是透過車輛保險卡林東翰的住址找到林東翰，才發現被
    告已完成交車程序等語（原審95年8月30日審判筆錄第10 頁
    ），顯見被告取得車款後即避不見面；又證人林東翰分 3期
    給付被告之車款均為現金，被告交付車款予告訴人並無任何
    困難，亦無必要大費周章由他人匯款給告訴人，益徵被告並
    無給付告訴人車款之真意，被告辯稱委由其弟弟匯款一事，
    尚難採信。再查，告訴人於原審審理中證稱：車號8P－3995
    號自小客車價值 18萬5千元，加上辦理過戶時的牌照稅、燃
    料稅等費用，總共約20多萬元等情（原審 95年8月30日審判
    筆錄第4頁），而被告卻僅以總價款 20萬元之價格出售予林
    東翰，售價低於告訴人出售該車之成本，非合於常情；且參
    酌證人林東翰於原審審理中亦稱：伊第一次看完車後有交頭
    期款給被告，後來陸陸續續有交錢給被告，被告催錢催得很
    急，還說當天要用錢，有一次伊在龍潭那邊給被告 3萬元，
    被告還說可否儘量多給一點等語（同上審判筆錄第14、15頁
    ），更足認被告並非出於向告訴人調借車輛買賣真意，而係
    因己亟需用錢，向告訴人詐稱欲調借車輛出售，實則係將該
    車據為己有出售，不給付車款予告訴人，被告詐欺犯行足堪
    以認定。
  (三)被告竊取告訴人之車號8P－3995號自小客車過戶車籍資料一
    節，被告雖辯稱取走車籍資料之前有告知告訴人云云；惟告
    訴人已否認被告於取走車籍資料前有經過告訴人之同意，且
    參酌告訴人所證稱：伊之前有與被告交易過 1次，且被告是
    以同行身分來調車，該車的車籍資料也在伊手上，車子無法
    交易，所以不怕被告將車開走，一般同行調車的慣例是銀貨
    兩訖等語（同上審判筆錄第 7至10頁），告訴人在未收到車
    款前，自不可能任意將買賣車輛最重要之車籍資料交給他人
    處理，且被告需完成交付車籍資料予林東翰之程序後始能取
    得尾款12萬元，足認被告係為完成交車程序，始趁告訴人不
    在辦公室之際而擅自竊走該車籍資料無訛，被告上開所辯顯
    為臨訟杜撰之詞，實難以採信。
  (四)綜上:被告詐欺及竊盜犯行堪以認定，應依法論科。
三、(一)按被告乙○○行為後，刑法施行法95年6月14日增訂第1條
    之 1規定「中華民國九十四年一月七日刑法修正施行後，刑
    法分則編所定罰金之貨幣單位為新臺幣。九十四年一月七日
    刑法修正時，刑法分則編未修正之條文定有罰金者，自九十
    四年一月七日刑法修正施行後，就其所定數額提高為三十倍
    。但七十二年六月二十六日至九十四年一月七日新增或修正
    之條文，就其所定數額提高為三倍。」，於95年7月1日生效
    施行，刑法第339條第1項、第320條第1項之罪定有罰金刑，
    但未於94年1月7日修正，自應於95年7月1日刑法修正施行後
    ，就其所定數額提高30倍，與被告行為時之罰金罰鍰提高標
    準條例第 1條前段、現行法規所定貨幣單位折算新臺幣條例
    第 2條之折算結果並無不同，新法並未較有利被告，故應適
    用行為時法；被告前因動產擔保交易法案件，經原審法院以
    92年度桃簡字第523號判決判處有期徒刑3月確定，甫於93年
    5月5日易科罰金執行完畢，有臺灣高等法院被告前案紀錄表
    、臺灣桃園地方法院檢察署刑案查註紀錄表可參，被告於有
    期徒刑執行完畢後 5年內再故意犯本件有期徒刑以上之罪，
    依95年7月1日修正施行前之刑法第47條規定，為累犯，需加
    重本刑至2分之1，該規定已於94年1月7日修正為「受徒刑之
    執行完畢，或一部之執行而赦免後，五年以內故意再犯有期
    徒刑以上之罪者，為累犯，加重本刑至二分之一。」，並於
    94年2月2日公布，95年7月1日施行，限縮累犯規定之適用，
    自屬95年7月1日修正施行後刑法第 2條之「法律變更」，新
    法並未較有利被告，故適用行為時法；另查被告行為後，刑
    法第51條第5款規定業已於 94年1月7日修正為「宣告多數有
    期徒刑者，於各刑中之最長期以上，各刑合併之刑期以下，
    定其刑期。但不得逾三十年。」，並於94年2月2日公布，95
    年7月1日施行，此修正係屬科刑範圍事項之變更，為刑法第
     2條「法律變更」，新法並未較被告有利，故適用行為時法
    。
  (二)原審核被告所為，係犯刑法第320條第1項普通竊盜罪、第33
    9條第1項詐欺取財罪。被告所犯上開 2罪名，犯意各別，罪
    名不同，應予分論併罰之。被告有如上開之前案科刑紀錄，
    係於有期徒刑執行完畢 5年內再犯本件有期徒刑以上之罪，
    為累犯，應依95年7月1日修正施行前刑法第47條之規定，加
    重其刑。爰審酌被告利用與告訴人生意往來之信任，而為此
    詐欺、竊盜犯行，造成告訴人之財產損失非輕，事後又未償
    還車款，並矢口否認犯行，犯後態度惡劣，並審酌被告平日
    素行、智識程度、犯罪動機、目的等一切情狀，適用行為時
    刑法第339條第1項、第320條第1項、第47條、第 51條第5款
    ，罰金罰鍰提高標準條例第 1條前段，判決乙○○意圖為自
    己不法之所有，以詐術使人將本人之物交付，累犯，處有期
    徒刑捌月；又竊盜，累犯，處有期徒刑肆月。應執行有期徒
    刑拾壹月。其認事用法，核無違誤。上訴意旨：(1)被告與告
    訴人間係仲介買賣非買斷，原判決誤為買斷。(2)系爭車輛實
    際行情約12萬元，證照費用按比例負擔，雙方約定告訴人實
    收17萬元。(3)被告前往告訴人車行取車籍資料前，曾先以電
    話聯絡告訴人，並非竊取。(4)車籍資料是重要文件，不可能
    放在店內沙發上。(5)被告確曾要求弟弟匯款給告訴人，弟弟
    突於 2月間過世，故未匯款，本件係民事問題。惟查: (1)告
    訴人否認係仲介買賣，且若是仲介買賣，何以買賣契約係被
    告與林東翰簽訂? (2)告訴人否認雙方約定告訴人實收17萬元
    ，被告亦未提出證據以實其說，且若是雙方約定告訴人實收
    17萬元，何以又有證照費用比例負擔? (3)告訴人否認被告事
    先告知前往取車籍資料，被告亦未提出證據以實其說。(4)車
    籍資料放在何處，個人容有不同習慣。(5)被告縱有要求其弟
    匯款，惟被告已確知其弟未匯款，卻迄今仍未付款，被告顯
    有詐欺犯意。綜上: 被告仍執陳詞，任意指摘原判決不當，
    為無理由，應予駁回。
據上論斷，應依刑事訴訟法第368條，判決如主文。
本案經檢察官呂光華到庭執行職務。
中    華    民    國    95    年    12    月    13    日
                  刑事第十七庭審判長法  官  陳貽男
                                    法  官  高明哲
                                    法  官  鄭水銓
以上正本證明與原本無異。
不得上訴。
                                    書記官  初玲玲
中    華    民    國    95    年    12    月    13    日
附錄：本案論罪科刑法條全文
刑法第339條第1項
意圖為自己或第三人不法之所有，以詐術使人將本人或第三人之
物交付者，處5年以下有期徒刑、拘役或科或併科1千元以下罰金
。
刑法第320條第1項
意圖為自己或第三人不法之所有，而竊取他人之動產者，為竊盜
罪，處5年以下有期徒刑、拘役或5百元以下罰金。


司法院資訊處製作；財團法人民間司法改革基金會備份。
